【裁判字號】    91,易緝,45
【裁判日期】    920909
【裁判案由】    詐欺
【裁判全文】
臺灣花蓮地方法院刑事判決                          九十一年度易緝字第四五號
    公  訴  人  臺灣花蓮地方法院檢察署檢察官
    被      告  甲○○
右列被告因詐欺案件，經檢察官提起公訴（八十九年度偵字第三一二三號），本院判
決如左：
    主  文
甲○○無罪。
    理  由
一、公訴意旨略以：被告甲○○意圖為自己不法之所有，明知其無償債之能力，竟於
    民國八十九年四月十日，在台中地區，以購買房地產為由，向告訴人乙○○佯稱
    ：欲購買告訴人所有台中縣外埔鄉○○○段四十七之九十七、九十八號地號土地
    及其上建物。雙方故而約定產權總價新台幣（下同）六百八十萬元，經扣除告訴
    人先順位銀行貸款三百六十萬元，餘款為三百二十萬元，被告則以發票人為黃松
    根、陳文發、徐弘源、員頂企業有限公司簽發之支票及被告簽發之支票共八張，
    總計面額為三百七十二萬二千元作為抵償之用，告訴人乃陷於錯誤，找回被告五
    十二萬二千元，但嗣後該等支票竟因存款不足、拒絕往來而相繼退票，告訴人追
    償無著，始知受騙，因認被告涉犯刑法第三百三十九條第一項之詐欺取財罪嫌云
    云。
二、按犯罪事實應依證據認定之，無證據不得推定其犯罪事實。又不能證明被告犯罪
    者，應諭知無罪之判決。刑事訴訟法第一百五十四條、第三百零一條第一項分別
    定有明文。再按告訴人之告訴，係以使被告受刑事訴追為目的，是其陳述是否與
    事實相符，仍應調查其他證據以資審認（最高法院五十二年台上字第一三○○號
    判例參照）。又事實之認定，應憑證據，如未能發現相當證據，或證據不足以證
    明，自不能以推測或擬制之方法，為裁判基礎（最高法院四十年台上字第八六號
    判例參照）。再者，認定不利於被告之事實，須依積極證據，苟積極證據不足為
    不利於被告事實認定時，即應為有利於被告之認定，更不必有何有利之證據（最
    高法院三十年上字第八一六號判例）；而所謂「積極證據足以為不利被告事實之
    認定」係指據為訴訟上證明之全盤證據資料，在客觀上已達於通常一般之人均不
    致於有所懷疑，而得確信被告確曾犯罪之程度，若未達到此一程度，而有合理懷
    疑之存在時，即無從為有罪之認定（最高法院七十六年台上字第四九八六號判例
    ）。
三、訊據被告甲○○固坦承曾向告訴人乙○○購買上開房地，然堅決否認有上開犯行
    ，辯稱：伊經營皮件工廠，於八十七年間起，即多次向告訴人以客票調借現金週
    轉，告訴人應深知其資力為何，嗣於八十九年二、三月間，告訴人強要伊以六百
    八十萬元購買上開房地，當時伊週轉不靈，已告知告訴人支票不一定能兌現，且
    支票未兌現前，先不要將房地過戶予伊，並無對告訴人施用何詐術等語。公訴人
    認被告涉有上開犯行，無非以據告訴人之指訴及不動產買賣契約書影本、支票影
    本、退票理由單影本為論據，固非無見。然查，被告於八十七年十二月間至八十
    九年五月止，曾多次向告訴人借款，此有被告於台中縣大甲鎮農會、土地銀行之
    活期儲蓄存款存摺各一份在卷可參（見本院卷第一三五至一四二頁），依上開存
    摺所示，告訴人於八十七年十二月十五日匯入四十萬元、同年十二月二十四日匯
    入二十八萬六千元、八十九年二月十九日匯入一百萬元、同年二月二十四日匯入
    六十九萬九千二百元、同年四月七日匯入五十六萬二千二百元、同年四月十日匯
    入五十六萬七千三百元、同年四月十五日匯入七十五萬七千三百元、同年四月二
    十九日匯入十四萬六千八百元、同年五月十日匯入四十二萬零三百元，堪認被告
    於買受上開房地前，即與告訴人有多次借貸關係，核與被告所辯相符，故告訴人
    應知被告之資力或信用狀態為何，並瞭解被告之經營事業為何，否則豈會多次出
    借上述大筆金額予被告。然針對上該事實，告訴人卻於偵查中陳稱：「（問：認
    識甲○○否？）買房屋時才認識」（見偵查卷第二一頁反面），於本院中陳稱：
    「（問：是被告主動跟你說要買房子嗎？）是的，因為我有貼廣告。（問：當時
    有無要求被告拿現金？）答有，但是被告說她要做旅行箱生意，那些票是客票，
    她有說她當時沒有現金，否則我也不可能收票。（問：你有去查看被告有無做該
    生意？）我有去查，她確實有在賣旅行箱。（問：你認識被告多久？）她就住在
    我家附近，但我與她不熟。」等語（見本院九十年度易字第五七號卷第十至十二
    頁），告訴人均未提及於出賣本件房地前曾借款予被告，且虛偽陳述其買賣房屋
    時才認識被告，與被告並非熟識等詞，堪認其刻意隱瞞對被告信用條件有所認識
    之實情，其指述已有瑕疵，實難盡信。又查，告訴人雖出賣上開房地，然尚未過
    戶予被告，此有台中縣大甲地政事務所函附之土地登記謄本二份、建物登記謄本
    一份在卷可按，故被告辯稱其已告知告訴人支票未能全部兌現前，不要過戶予伊
    名義等語，應屬實在。且參酌被告與告訴人既然有上述借貸關係，告訴人應已知
    被告之資力非佳，然卻仍同意由被告持客票四張、其本人簽發之支票二張支付本
    件買賣價金，並於被告持面額五十五萬元之客票支付第二期款時，扣除第二期款
    之四十一萬元，主動找十四萬元予被告，另於被告持面額六十七萬二千元、七十
    一萬元之客票二張支付第三期、第四期款時，扣除一百萬元之款項，找給被告三
    十八萬元，共計交付被告五十二萬二千元，此有不動產買賣契約影本在卷可參（
    見偵查卷第十八頁），告訴人應已詳細審酌被告之支付能力、信用狀態並評估持
    有客票風險後，始同意交付上開現金予被告。末查，被告係於八十九年六月三十
    日始因存款不足而列為拒絕往來戶，此有臺灣土地銀行大甲分行九十二年五月十
    九日甲存字第九二０００一七七七號函、華南商業銀行大甲分行九十二年八月一
    日九二華甲存字第四九號函在卷可稽，故被告於購屋之初，亦尚非完全毫無資力
    可言。故告訴人既然於出賣房地前即曾多次出借高額之金額予被告，堪認其等並
    非於本件買賣時才認識，告訴人既已預見被告之資力恐較為薄弱，仍同意以支票
    支付全部之買賣價金，並當場找回現金予被告，亦應屬經告訴人深思熟慮後之決
    定，本件尚無積極證據證明被告對其施用何詐術，公訴人認被告有詐欺罪嫌，應
    嫌無據。
四、依前所述，遍觀卷內之全盤證據資料，在客觀上尚未達於一般人均不致於有所懷
    疑並確信被告確實詐欺之程度，故本件尚未能認被告有何詐欺犯行，本件應僅屬
    民事糾葛。此外，復查無其他證據，證明被告確有何詐欺犯行，揆諸首揭說明，
    既無積極證據足證被告犯罪，依法應諭知無罪之判決，以免冤抑。
五、至臺灣臺中地方法院檢察署函請併案之犯罪事實（九十一年度偵緝字第九０八號
    卷），則因本件已諭知無罪，該併案部分與本件則無裁判上一罪關係，應退由該
    署檢察官偵查，併此敘明。
據上論斷，應依刑事訴訟法第三百零一條第一項，判決如主文。
中      華      民      國    九十二    年      九      月      九      日
                              臺灣花蓮地方法院刑事庭
                                  法  官  鄭  培  麗
右正本證明與原本無異。
如對本判決不服，應於送達後十日內，向本院提出上訴狀。（應抄附繕本）告訴人或
被害人如對於本判決不服者，應具備理由請求檢察官上訴，其上訴期間之計算係以檢
察官收受判決正本之日期為準。
                                  法院書記官
中      華      民      國    九十二    年      九      月      十      日


司法院資訊處製作；財團法人民間司法改革基金會備份。
